最高法院刑事判決　　　　　　九十六年度台上字第六一０七號
上　訴　人　台灣高等法院台中分院檢察署檢察官
被　　　告　甲○○
　　　　　　　　　　號
上列上訴人因被告重傷害案件，不服台灣高等法院台中分院中華
民國九十五年八月三日第二審判決（九十五年度上訴字第一○五
三號，起訴案號：台灣南投地方法院檢察署九十四年度偵字第一
七六二號），提起上訴，本院判決如下：
    主  文
原判決撤銷，發回台灣高等法院台中分院。
    理  由
本件原判決認定：被告甲○○與甘新義、甘新慶為鄰居關係，甘
新義、甘新慶為兄弟關係。民國九十四年二月二十二日二十三時
許，被告所飼養之犬隻在甘新慶位在南投縣南投市○○路○段六
八巷二四號住處前，與甘新慶所飼養之犬隻互咬。被告見狀，因
無法將該二隻狗分開，隨即回南投縣南投市○○路○段六八巷十
二號住處取出其所有之木劍一把，返回甘新慶前開住處前，以木
劍揮打甘新慶所飼養之犬隻。甘新慶因犬隻互咬並咆叫，影響居
家安寧，遂要求被告將其所飼養之狗帶回，雙方因而發生口角。
被告與甘新慶並進而互毆，被告竟基於傷害他人身體之概括犯意
，以木劍毆擊甘新慶背部，致甘新慶不支倒地（此部分未據告訴
）；在場之甘新義見狀，立即抽取曬衣架錏管揮舞並出言嚇斥被
告，阻止被告繼續毆打甘新慶，被告竟基於同上傷害他人之概括
犯意，復持木劍砍擊甘新義之頭部等處，致甘新義受有頭部外傷
合併右側腦出血、左側頭皮撕裂傷、右腕挫傷、左腕挫傷、左橈
骨骨折等傷害，而當場昏倒在地。甘新義之妻胡鶴聞聲，出外察
看，見甘新義已倒地，乃出聲制止，被告復基於同上傷害之概括
犯意，持木劍向胡鶴揮擊，擊中胡鶴右臉頰，致胡鶴受有右側下
顎股骨折之傷害，嗣甘新慶持鐵管打落被告所持之木劍，甘新義
、胡鶴始未再遭被告之攻擊。甘新義之上開傷害經治療後，目前
雖仍留有情緒控制不佳、多話、持續頭痛、頭暈等頭部外傷後遺
症之重大難治之重傷害。因而撤銷第一審科刑判決，改判論處被
告連續傷害人之身體，因而致人於重傷罪刑，固非無見。
惟查（一）刑法上所謂毀敗機能及於身體健康有重大不治之傷害
，乃指傷害之結果確係機能毀敗或身體健康確有終身不治之傷害
者而言，若僅一時不能動作，不過受傷後之狀態，能否認為已達
重傷程度，自非專門學識之人詳予鑑定，不足以資核斷（本院二
十年上字第五四七號判例參照），本件原判決雖引用第一審向童
綜合醫院函查之該醫院九十五年一月十九日（九五）童醫字第○
○八八號函覆稱被害人甘新義於九十四年四月三十日至童綜合醫
院回診追蹤時，呈現意識混沌、多話、易怒、不容易溝通之症狀
，目前之狀況為情緒控制不佳、多話、持續頭痛、頭暈，治療近
一年（九十四年二月二十三日）仍未見改善，應是外傷後之後遺
症，且屬難治之後遺症等語，認本件劍擊傷害，被告雖無使人重
傷之故意，然已致甘新義身體有重大難治之傷害。然原判決理由
又記載：甘新義在案發後於第一審準備程序及審理時對法院訊問
之事項（如年籍、住所等），回答時均與常人無異，於法庭之言
行舉止外觀亦屬正常等情。如果無訛，則被害人甘新義傷害之結
果是否真達於重大難治之傷害？仍不無疑問。此關乎被告應成立
何種罪責，自應詳查釐清。（二）刑法第二百七十七條第二項後
段之傷害致人於重傷罪，係對於犯普通傷害罪致發生重傷結果所
規定之加重結果犯，參酌同法第十七條規定，以行為人對於普通
傷害有犯意，而對於重傷之結果在客觀上能預見，但主觀上不預
見者為要件，此項構成犯罪之事實，依刑事訴訟法第三百零八條
、第三百十條第一款規定，不僅事實欄應明白認定，且須於理由
內說明其憑以認定之證據，方足以資論罪科刑。原判決並未於事
實欄明白認定被告毆打甘新義時，對於引起甘新義重傷之結果，
是否客觀上能預見，而主觀上不預見；理由內亦未說明被告對於
重傷之結果，在客觀上能預見，而主觀上不預見，所憑之證據及
認定之理由，依上開說明，自不足為適用法律之依據。以上，或
係檢察官上訴意旨所指摘，或為本院得依職權調查之事項，應認
原判決有撤銷發回更審之原因。
據上論結，應依刑事訴訟法第三百九十七條、第四百零一條，判
決如主文。
中　　華　　民　　國　九十六　年　 十一　 月　 十五　 日
                      最高法院刑事第四庭
                          審判長法官  莊　登　照
                                法官  黃　一　鑫
                                法官  林　秀　夫
                                法官  徐　昌　錦
                                法官  許　錦　印
      本件正本證明與原本無異
                                      書  記  官
中　　華　　民　　國　九十六　年　 十一 　月　 十九 　日
                                                      V
